---
title: "PAC 1 Dades òmiques Raquel Torres"
author: "Raquel Torres"
date: "2024-11-06"
output:
  pdf_document: default
  html_document: default
---

```{r setup, include=FALSE}
knitr::opts_chunk$set(echo = TRUE)
library(SummarizedExperiment)
```

**1. Seleccionar un dataset de metabolòmica**


Ens baixem un dels datasets del repositori de github i el carreguem a R studio

```{r}
Dades_PAC1<-read.csv("C:/Users/Raque/Desktop/Modul B -Boring/UOC/Anàlisi Dades Òmiques/DataValues_S013.csv")
info_general<-read.csv("C:/Users/Raque/Desktop/Modul B -Boring/UOC/Anàlisi Dades Òmiques/DataInfo_S013.csv")
```

**2.Un cop descarregades les dades crea un contenidor del tipus SummarizedExperiment que contingui les dades i les metadades (informació sobre el dataset, les files i les columnes). La classe SummarizedExperiment és una extensió d'ExpressionSet i moltes aplicacions o bases de dades (com metabolomicsWorkbench) l'utilitzen en comptes d'usar expressionSet.**


Dividim el dataset en metadades i dades. Si analitzem les dades, veiem que la primera columna identifica la mostra, fins a la columna 10 s'especifiquen les caracterítiques de cada mostra i a partir de la columna 10 es mostren els diferents metabòlits. Fem la divisió i preparem les dades de la següent forma: 

```{r}
metadades_PAC1<-Dades_PAC1[,1:10]
dades_metabolits<-Dades_PAC1[,11:ncol(Dades_PAC1)]
#Marquem com a identificador de la mostra la primera columna
rownames(metadades_PAC1)<-as.character(metadades_PAC1[,1])
#Per evitar duplicitats, treiem la priemra columna
metadades<-metadades_PAC1[,-1]
#Convertim les metadades en un data frame per colData
colData<-DataFrame(metadades)
#Transposem la matriu de metabòlits per a que cada columna sigui una mostra
dades_metabolits_matrix <- t(as.matrix(dades_metabolits))

```

Creem el SummarizedExperiment:

```{r}
SumExp_PAC1<-SummarizedExperiment(assays = list(counts=dades_metabolits_matrix),
                                   colData = colData)
#Afegim la informació adicional que es trobava al repositori de github
metadata(SumExp_PAC1)<-info_general
SumExp_PAC1
```


**3. Porteu a terme una exploració del dataset que us proporcioni una visió general en la línia del que hem vist en les activitats**

Les dades formen part d'un estudi que analitza la resposta de difernts metabolits abans, al mes, als 3 mesos i als 6 mesos després de la cirurgia bariàtrica independentment de la pèrdua de pes. S'analitzen 39 pacients que han estat sotmesos a bypass en Y de Roux (26) o sleeve gàstric (13). La mitja d'edat dels pacients és de 40.8 i la SD 9.8 anys. Si els dividim pels grups assignats (1 i 2), la mitjana del grup 1 és 40.87 (SD 9.5) anys i la del grup 2 40.7 (SD 10.8), sense diferències estadísticament significatives (p 0.06). 

```{r}
#Podem fer un anàlisi del contenidor 
length(SumExp_PAC1)
head(metadata(SumExp_PAC1)) #podem comprovar que la informació general s'hagi guardat correctament i quines dades ens aporta
head(rownames(SumExp_PAC1)) #podem saber els noms i codificació dels metabòlits analitzats
names(colData(SumExp_PAC1)) #podem demanar els noms de les diferents metadades recollides

#Podem analitzar alguna dada, com les diferències entre edats entre els diferents grups. 

ages<-colData(SumExp_PAC1)$AGE
groups<-colData(SumExp_PAC1)$Group
tapply(ages, groups, mean)
tapply(ages, groups, sd)
t.test(AGE ~ Group, data = colData)
```

**4. Elabora un informe que descrigui el procés que heu realitzat, incloent-hi la descàrrega de les dades, la creació del contenidor, l'exploració de les dades i la reposició de les dades en github. El nom del repositori ha de ser el següent: APELLIDO1-Cognom2-Nom-PEC1. Per exemple en el meu cas el repositori s'anomenaria: "Sanchez-Pla-Alex-PEC1"´**

Generem el present informe en Rmarckdown amb els passos seguits per a la creació del SummarizedExperiemnt i l'exploració de les dades.

**5. Creau un repositori de github2 que continguil' informe,l'objecte contenidor amb les dades i les metadades en format binari de R (arxiu amb extensió . Rda), el codi R per a l' exploració de les dades o dades en format text i o les metadades sobre el dataset en un arxiu markdown.**

Primer he generat el repositori a Github i, en crear el projecte a RStudio l'he enllaçat amb el repositori via la URL. He anat envaint els diferents documents al repositori a mesura que anava treballant la PAC. He generat el document de R, i he guardat el contenidor en un document amb extensió .Rda de la següent forma: 

```{r}
save(SumExp_PAC1, file = "SumExp_PAC1.Rda")
```


URL per accedir al repositori: 
https://github.com/rtorresi/Torres-Iglesias-Raquel-PAC1.git
